臺灣高等法院臺中分院刑事判決
110年度上訴字第1965號

上  訴  人  
即  被  告  郭俊希（原名:郭恩希）




指定辯護人  本院公設辯護人陳秋靜  
上  訴  人  
即  被  告  陳昶銘


選任辯護人  蕭博仁律師
            簡詩展律師
上列上訴人即被告等因違反毒品危害防制條例案件，不服臺灣彰
化地方法院109年度訴字第1185號、110年度訴字第403號中華民
國110年8月17日第一審判決（起訴案號：臺灣彰化地方檢察署10
9年度偵字第9747、11382號，追加起訴案號：同署110年度偵字
第1173、2952號），提起上訴，本院判決如下：
    主      文
原判決關於郭俊希如附表一編號1至3、5部分撤銷。
其他上訴駁回。
郭俊希犯如附表一編號1至3、5所示之罪，各處如附表一編號1至
3、5本院判決主文欄所示之刑及沒收。
郭俊希撤銷改判部分及上訴駁回部分所各處之刑，應執行有期徒
刑貳年。沒收部分併執行之。
    事實及理由
壹、犯罪事實：
  郭俊希（原姓名為郭恩希，通訊軟體LINE暱稱「郭恩希Gabri
    el Kuo」、「G-恩希」）、陳昶銘（LINE暱稱「昶」、臉書
    暱稱「昶豪陳」）均明知甲基安非他命為毒品危害防制條例
    第2條第2項第2款所列管之第二級毒品，不得非法持有、販
    賣，竟基於販賣第二級毒品甲基安非他命以營利之各別犯意
    或犯意聯絡，分別為下列行為：
　　㈠陳宥睿（現更名為陳豐宥，LINE暱稱「Stefen」）於民國1
      09年2月13日23時30分許，使用LINE與郭俊希聯絡，欲以
      新臺幣（下同）2,500元之代價，購買甲基安非他命1包，
      雙方談妥後，陳宥睿於同年月14日以其申設之中國信託商
      業銀行帳號000000000000號帳戶（下稱陳宥睿中信銀行帳
      戶）匯款2,500元至郭俊希申設之台北富邦商業銀行帳號0
      00000000000號帳戶（下稱郭俊希富邦銀行帳戶）。郭俊
      希於收到匯款後，使用LINE與陳昶銘聯絡，表示要購買「
      1份建議書」（即指1公克甲基安非他命，下同），陳昶銘
      即於同年月15日11時49分許，以統一超商店到店之寄貨方
      式，將約1公克之甲基安非他命寄送至陳宥睿指定之統一
      超商向福門市（位在彰化縣○○鎮○○路0段000號），陳宥睿
      於同年月17日13時14分許前往取貨，並由不知情之統一超
      商店員交付甲基安非他命予陳宥睿而完成交易。隨後郭俊
      希於同年月18日使用郭俊希富邦銀行帳戶匯款1,800元至
      陳昶銘申設之台北富邦商業銀行帳號000000000000號帳戶
      （下稱陳昶銘富邦銀行帳戶），郭俊希因此賺取差價700
      元，陳昶銘因而賺取1,800元。
　　㈡陳宥睿於109年3月8日2時54分許，使用LINE與郭俊希聯絡
      ，欲以2,500元之代價，購買甲基安非他命1包，雙方談妥
      後，陳宥睿於同年月8日以陳宥睿中信銀行帳戶匯款2,500
      元至郭俊希富邦銀行帳戶。郭俊希於收到匯款後，使用LI
      NE與陳昶銘聯絡，表示要購買「1份建議書」，陳昶銘於
      同年月11日23時2分許，在臺北市○○區○○路00號統一超商
      仙岩門市，以統一超商店到店之寄貨方式，將約1公克之
      甲基安非他命寄送至陳宥睿指定之統一超商向福門市，陳
      宥睿於同年月14日11時42分許前往取貨，並由不知情之統
      一超商店員交付甲基安非他命予陳宥睿而完成交易。隨後
      郭俊希於同年月10日使用郭俊希富邦銀行帳戶匯款1,800
      元至陳昶銘富邦銀行帳戶，郭俊希因此賺取差價700元，
      陳昶銘因而賺取1,800元。
　　㈢郭俊希於109年3月8日某時許，使用手機交友軟體Grindr與
      吳柏蒼聯絡，佯稱要與吳柏蒼合資購買4,500元（重量約3
      .5公克）之甲基安非他命（實際上郭俊希自己並無購買之
      意），吳柏蒼即於同年月9日11時19分許以其申設之郵局
      帳號00000000000000號帳戶（下稱吳柏蒼郵局帳戶）匯款
      2,250元至郭俊希富邦銀行帳戶。郭俊希於109年3月8日某
      時許，使用LINE與陳昶銘聯絡，表示要購買「1份建議書
      」，陳昶銘於同年月13日某時許，將1公克甲基安非他命
      寄送至郭俊希位在嘉義縣○○鄉○○路00號之住處。郭俊希另
      於同年月15日14時許，在嘉義縣○○鄉○○路00號之22KING即
      期良品民雄店前，交付1公克甲基安非他命給吳柏蒼而完
      成交易。隨後郭俊希於陳昶銘返回嘉義時，交付1,800元
      與陳昶銘，郭俊希因此賺取差價450元，陳昶銘因而賺取1
      ,800元。
　　㈣曹菀麟（綽號「鹿米」，LINE暱稱「鹿米舛」，起訴書及
      追加起訴書均誤載為曹苑麟，應予更正）於109年2月4日9
      時23分許，使用LINE與郭俊希聯絡，欲以2,600元之代價
      ，購買甲基安非他命1包，雙方談妥後，曹菀麟於同年月5
      日以其申設之中國信託商業銀行帳號000000000000號帳戶
      （下稱曹菀麟中信銀行帳戶）匯款2,600元至郭俊希富邦
      銀行帳戶。郭俊希於同年月4日某時許，使用LINE與陳昶
      銘聯絡，表示要購買「2份建議書」，陳昶銘除基於與郭
      俊希共同販賣甲基安非他命之犯意聯絡外，另基於販賣甲
      基安非他命予郭俊希之犯意，於同年月7日23時34分許，
      以統一超商店到店之寄貨方式，將約1公克之甲基安非他
      命寄送至曹菀麟指定之統一超商港義門市（位在新北市○○
      區○○路000號），另將1公克之甲基安非他命寄送至郭俊希
      位在嘉義縣○○鄉○○路00號之住處，經郭俊希於同年月8日
      取貨，曹菀麟於同年月9日13時許前往取貨，並由不知情
      之統一超商店員交付甲基安非他命予曹莞麟而完成交易。
      隨後郭俊希於同年月12日使用郭俊希富邦銀行帳戶匯款3,
      500元至陳昶銘富邦銀行帳戶（包含郭俊希之甲基安非他
      命價金1,700元與曹菀麟之甲基安非他命價金1,800元），
      郭俊希因此賺取差價800元，陳昶銘因而賺取3,500元。
　　㈤曹菀麟於109年2月24日19時10分許，使用LINE與郭俊希聯
      絡，欲以4,000元之代價，購買甲基安非他命1包（2公克
      ），雙方談妥後，曹菀麟於同日以曹菀麟中信銀行帳戶匯
      款5,500元（另包含給郭俊希1,500元之占卜諮詢費）至郭
      俊希富邦銀行帳戶；隨後郭俊希又告知曹菀麟毒品漲價，
      需另外再匯款1,000元，曹菀麟遂於同年月27日某時許再
      以曹菀麟中信銀行帳戶匯款1,000元至郭俊希富邦銀行帳
      戶。郭俊希於同年月24日某時許，使用LINE與陳昶銘聯絡
      ，表示要購買「3份建議書」，陳昶銘除基於與郭俊希共
      同販賣甲基安非他命之犯意聯絡外，另基於販賣甲基安非
      他命予郭俊希之犯意，將2公克之甲基安非他命寄送至曹
      菀麟位在新北市○○區○○路000號10樓之住處（起訴書誤載
      為以統一超商店到店之寄貨方式，寄送至曹菀麟指定之統
      一超商港義門市，應予更正），另1公克甲基安非他命則
      寄送至郭俊希位在嘉義縣○○鄉○○路00號之住處，經郭俊希
      於同年月28日取貨、曹菀麟於同年3月4日取貨而完成交易
      。隨後郭俊希於同年月28日使用郭俊希富邦銀行帳戶匯款
      4,500元至陳昶銘富邦銀行帳戶帳戶（包含郭俊希之甲基
      安非他命價金1,500元與曹菀麟之甲基安非他命價金3,000
      元），郭俊希因此賺取差價2,000元，陳昶銘因而賺取4,5
      00元。
  嗣經警查獲陳宥睿涉嫌施用毒品案件，為往上追查毒品來源
    ，報請檢察官指揮偵辦後，持原審核發之搜索票，於109年9
    月1日16時5分許至郭俊希位在嘉義縣○○鄉○○路00號之住處執
    行搜索，扣得郭俊希所有如附表二編號1至6所示之IPHONE 7
     PLUS手機1支（含門號0000000000號SIM卡1張，IMEI：0000
    00000000000）、甲基安非他命2包（驗餘淨重合計0.6089公
    克）、摻有液態甲基安非他命之注射針筒1支、已使用過之
    注射針筒3支、殘渣袋11個、鏟管4支。經郭俊希供出毒品來
    源為陳昶銘，為警於110年1月13日將陳昶銘拘提到案，始查
    悉上情。
  案經彰化縣警察局彰化分局報告臺灣彰化地方檢察署偵查起
    訴及追加起訴。
貳、認定犯罪事實所憑證據及理由：
  證據能力部分：
    ㈠按被告以外之人於審判外之陳述，雖不符刑事訴訟法第159
      條之1至第159條之4之規定，而經當事人於審判程序同意
      作為證據，法院審酌該言詞陳述或書面陳述作成時之情況
      ，認為適當者，亦得為證據。當事人、代理人或辯護人於
      法院調查證據時，知有第159條第1項不得為證據之情形，
      而未於言詞辯論終結前聲明異議者，視為有前項之同意，
      刑事訴訟法第159條之5定有明文。核其立法意旨在於傳聞
      證據未經當事人之反對詰問予以核實，原則上先予排除。
      惟若當事人已放棄反對詰問權，於審判程序中表明同意該
      等傳聞證據可作為證據；或於言詞辯論終結前未聲明異議
      ，基於尊重當事人對傳聞證據之處分權，及證據資料愈豐
      富，愈有助於真實發見之理念，且強化言詞辯論主義，使
      訴訟程序得以順暢進行，上開傳聞證據亦均具有證據能力
      。查：本案所引用下列被告以外之人於審判外之言詞或書
      面陳述，上訴人即被告（下稱被告）郭俊希、陳昶銘、檢
      察官、辯護人於本院準備程序均同意有證據能力（見本院
      1965卷第110頁），且審酌上開傳聞證據作成時，並無違
      法不當或證明力明顯過低之瑕疵，認為以之作為本案之證
      據亦屬適當，是上揭傳聞證據自具有證據能力。
    ㈡其餘本案判決所引用之非供述證據，均係依法定程序合法
      取得，並與本案均具有關聯性，且業經本院依法踐行調查
      證據程序，檢察官、被告2人、辯護人亦表示不爭執其證
      據能力，且查無依法應排除其證據能力之情形，是該等證
      據亦有證據能力。
  得心證之理由：
    ㈠上揭犯罪事實，業據被告2人於偵查、原審審理、本院準備
      程序及審理時均坦承不諱（見偵一卷一〔詳見附表，下同〕
      第136至140頁、偵四卷第25頁至第27頁反面、原審卷第22
      9至239頁、本院卷第102至104頁、第137至141頁），互核
      其等上開供述，就本案犯罪事實重要情節部分大致相符，
      亦核與證人陳宥睿、吳柏蒼、曹菀麟於警詢及偵查中之證
      述相符（見警一卷第40至45、49至54、83至89、94至96、
      102至114頁、他一卷第52至59頁、偵一卷第48至51、109
      至113頁），並有被告2人之MESSENGER對話紀錄、被告陳
      昶銘臉書翻拍照片、陳宥睿中信銀行帳戶之客戶基本資料
      、陳宥睿手機與被告郭俊希之LINE對話紀錄及翻拍照片、
      吳柏蒼郵局帳戶之客戶基本資料及交易明細、蒐證照片、
      吳柏蒼手機LINE畫面翻拍照片、曹菀麟中信銀行帳戶之客
      戶基本資料、被告郭俊希與曹菀麟之LINE對話紀錄、原審
      法院109年聲搜字743號搜索票、彰化縣警察局彰化分局10
      9年9月1日搜索、扣押筆錄、扣押物品目錄表、現場蒐證
      照片、扣押物品照片、衛生福利部草屯療養院109年9月2
      日草療鑑字第1090900051號鑑驗書、被告郭俊希富邦銀行
      帳戶之客戶基本資料及交易明細、大智通文化行銷股份有
      限公司109年4月28日函附之7-11貨態查詢資料、門號0000
      000000號通聯調閱查詢單、被告郭俊希LINE及臉書翻拍照
      片、彰化縣警察局彰化分局109年5月7日偵查報告、彰化
      縣警察局彰化分局109年9月2日、109年10月8日扣押物品
      清單、扣押物品照片、臺灣彰化地方檢察署扣押物品清單
      、彰化縣警察局彰化分局109年11月22日職務報告書、拘
      票及拘提結果報告書、被告陳昶銘之富邦銀行帳戶之客戶
      基本資料及交易明細、監視器影像翻拍照片、彰化縣警察
      局彰化分局110年1月14日彰警分偵字第0000000000號刑事
      案件簡易移送報告書、109年10月13日偵查報告、門號000
      0000000號通聯調閱查詢單、彰化縣警察局彰化分局110年
      2月23日彰警分偵字第0000000000號刑事案件報告書等附
      卷可稽（見警一卷第32至38、56至82、99至101、121至16
      8、171、182至192頁、他一卷第4至7頁、偵一卷第147至1
      48、150至152、162頁、偵二卷第14至15頁、警二卷第173
      至174、191至193、198至199頁、警三卷第1至3頁、他二
      卷第5至6頁反面、35頁、偵三卷第2至4頁），復有扣案如
      附表二編號1所示被告郭俊希與被告陳昶銘、購毒者陳宥
      睿、吳柏蒼、曹莞麟聯繫販毒所用之手機可佐，足證被告
      2人前揭任意性自白與事實相符，堪可採信。至犯罪事實
      欄㈤部分，被告陳昶銘係將2公克之甲基安非他命寄送至
      曹菀麟位在新北市○○區○○路000號10樓之住處，已據曹菀
      麟於警詢及偵訊證述在卷，並有前揭被告郭俊希與曹菀麟
      之LINE對話紀錄可參，起訴書記載被告陳昶銘係以統一超
      商店到店之寄貨方式，寄送至曹菀麟指定之統一超商港義
      門市部分，應係誤載，應予更正如上開犯罪事實欄㈤所載
      ，附此敘明。
    ㈡按販賣毒品係違法行為，非可公然為之，且有獨特之販售
      通路及管道，復無一定之公定價格，容易增減分裝份量，
      是各次買賣之價格，當各有差異，或隨供需雙方之資力、
      關係之深淺、需求之數量、貨源之充裕與否、對行情之認
      知、販賣者對資金之需求程度，及政府查緝鬆嚴之態度，
      為各種不同之風險評估，而為機動性之調整，故其價格標
      準，自非一成不變，且販賣者從各種「價差」或「量差」
      或「純度」謀取利潤方式，亦有差異，然其意圖營利之非
      法販賣行為目的，則屬相同，並無二致。況依一般民眾普
      遍認知，毒品價格非低、取得不易，毒品之非法交易，向
      為政府查禁森嚴且重罰不寬貸，衡情倘非有利可圖，絕無
      平白甘冒被嚴查重罰之高度風險，而為毒品有償交易之理
      。查被告2人為智識正常之成年人，且前曾有施用毒品之
      經驗，是其等對於毒品價格昂貴、取得不易、毒品交易為
      政府檢警機關嚴予取締之犯罪、法律並就此懸有重典處罰
      等情，當知之甚稔，而被告2人彼此間、與陳宥睿、吳柏
      蒼、曹菀麟之間，均非至親，亦非摯友，倘無從中賺取差
      價或投機貪圖小利，應無甘冒販賣毒品罪刑之重典，出售
      交付毒品於他人。況被告郭俊希本案販賣甲基安非他命予
      購毒者，可從中賺取差價，再將其餘毒品價金匯款或交付
      給被告陳昶銘乙節，業據被告郭俊希供承在卷，並有上開
      銀行帳戶交易明細在卷可佐，被告陳昶銘於本院準備程序
      時亦供稱其販毒之利益為賺取自己施用之部分（見本院19
      65卷第104頁）。是被告2人各次共同或單獨販賣甲基安非
      他命之犯行，主觀上均具有營利之意圖甚明。
    ㈢綜上所述，本案事證明確，被告2人犯行洵堪認定，應依法
      論科。
參、論罪科刑之理由：
　行為後法律有變更者，適用行為時之法律。但行為後之法律
    有利於行為人者，適用最有利於行為人之法律，刑法第2條
    第1項定有明文。又比較新舊法何者有利於行為人，應就罪
    刑有關及法定加減原因等一切情形，綜合其全部結果而為比
    較，再整體適用有利於行為人之法律處斷（最高法院103年
    度台上字第726號、104年度台非字第180號判決參照）。本
    案被告2人行為後，毒品危害防制條例第4條第1項、第17條
    第2項規定業於109年1月15日修正，於109年7月15日施行，
    茲比較如下：
    ㈠修正前毒品危害防制條例第4條第2項係規定：「製造、運
      輸、販賣第二級毒品者，處無期徒刑或7年以上有期徒刑
      ，得併科1千萬元以下罰金」，修正後則規定「製造、運
      輸、販賣第二級毒品者，處無期徒刑或10年以上有期徒刑
      ，得併科1千5百萬元以下罰金」。經比較修正前、後之規
      定，修正後之有期徒刑及罰金刑上限明顯提高，當以修正
      前之規定較有利於被告。
    ㈡修正前毒品危害防制條例第17條第2項規定「犯第4條至第8
      條之罪於偵查及審判中均自白者，減輕其刑」，修正後則
      規定「犯第4條至第8條之罪於偵查及歷次審判中均自白者
      ，減輕其刑」，修正後就被告自白犯罪減輕其刑之適用，
      變更為「於偵查及歷次審判中均自白」，要件更為嚴苛，
      經比較新舊法規定，以修正前毒品危害防制條例第17條第
      2項規定較有利於被告。
    ㈢據上，綜合比較之結果，以修正前毒品危害防制條例之規
      定，較為有利被告2人，自應適用修正前毒品危害防制條
      例第4條第2項、第17條第2項之規定。
  按毒品危害防制條例所稱之「運輸」，固指轉運輸送毒品，
    亦即由一地轉運輸送另一地，且不以國外輸入國內或國內輸
    出國外為限，其在國內運送者，亦屬之，更不論其是否意在
    圖利，究係為人抑或為己，運輸方法究為海運、空運、陸運
    或海陸空聯運，皆包括在內。惟運輸毒品罪乃故意作為犯，
    自須具備故意之主觀構成要件；亦即行為人除客觀上必須為
    轉運及輸送毒品之行為外，主觀上亦須本於「運輸之意思」
    而為毒品之搬運輸送，始足當之。倘不問其犯意如何，祇因
    在兩區域間具有夾帶或持送之客觀作為，即概以運輸毒品之
    重罪論處，對於單純為販賣或轉讓、施用等目的而攜帶毒品
    之行為，均另論以運輸毒品罪，則有評價過度之嫌。如僅為
    交付所販賣之毒品，而將毒品攜帶至買方處所，仍僅成立販
    賣毒品罪，而與運輸毒品罪無涉，最高法院109年度台上字
    第2388號判決要旨參照。被告2人如本案所示之交易方式，
    係基於意圖營利販賣第二級毒品之犯意，由被告陳昶銘透過
    便利超商店到店方式寄貨予購毒者，或寄送予被告郭俊希，
    再由被告郭俊希交予購毒者，顯係販賣毒品之交貨行為，並
    非單純基於運輸之目的所為，難認其等另有運輸毒品之犯意
    ，應認其等利用寄送方式送交毒品之行為，包含於販賣毒品
    行為之內，仍僅成立販賣毒品既遂罪。是核被告2人犯罪事
    實㈠至㈤所為，均係犯修正前毒品危害防制條例第4條第2項
    之販賣第二級毒品罪。起訴意旨認被告2人所為應構成運輸
    毒品罪，而為販賣毒品行為所吸收等語，容有誤會。
  被告2人各次因販賣而持有第二級毒品甲基安非他命之低度行
    為，各為其販賣之高度行為所吸收，均不另論罪。
  另按共同實行犯罪行為之人，在合同意思範圍以內，各自分
    擔犯罪行為之一部，相互利用他人之行為，以達其犯罪之目
    的者，即應對於全部所發生之結果，共同負責，不問犯罪動
    機起於何人，亦不必每一階段犯行，均經參與。又凡以自己
    犯罪之意思而參與犯罪，無論其所參與者是否犯罪構成要件
    之行為，皆為正犯，其以幫助他人犯罪之意思而參與犯罪，
    若其所參與者係犯罪構成要件之行為，亦為正犯；如以幫助
    他人犯罪之意思而參與犯罪，其所參與者又為犯罪構成要件
    以外之行為，則為幫助犯。又舉凡參與買賣毒品之價、量、
    時、地等重要因素之接洽、約定、收付款項、付取貨品之行
    為，一經參與上揭作為，即為從事構成要件之行為，縱令係
    出於幫助之犯意，亦應論以共同販賣毒品而非幫助犯。查被
    告郭俊希於原審審理時證稱：本案的毒品交易模式，都是購
    毒者需要多少毒品向我說數量，我再聯繫陳昶銘，由我向購
    毒者收取金錢之後，再由陳昶銘直接出貨給購毒者，我再將
    部分毒品價金轉交給陳昶銘，自己賺取部分差價，陳昶銘知
    道購毒者是誰，因為我會把購毒者的資料寄給他，陳昶銘知
    道毒品不是我要的，而是購毒者要的等語（見原審卷第209
    至216頁），且觀之被告郭俊希與陳宥睿、吳柏蒼、曹菀麟
    之LINE對話，均特別提及「他OK」、「他應該明天會寄」、
    「他寄出通常會拍物流編號」、「他還沒回」、「他今天加
    班會到很晚，明天會寄出」、「他說今天會寄，還沒給我單
    子，晚點我問他」、「他昨天還沒拿到最上游的東西，今天
    我再等他回」、「他搞定東西了，明天寄」、「我今天中午
    幫你下單，他還沒回」、「他說今天中午寄出」、「因為明
    天中午漲價，他會恢復成前幾次給我的價格」等語，此有上
    述LINE對話紀錄可考，多次表示需與其毒品來源（即被告陳
    昶銘）聯繫，並經陳宥睿、曹菀麟提供自己本名之收貨人資
    料，嗣由被告陳昶銘寄送出貨，甚至有同時分別寄送給被告
    郭俊希及曹菀麟，被告郭俊希再匯款給被告陳昶銘等情，亦
    有上開7-11貨態查詢資料、銀行帳戶交易明細資料可參，足
    認被告陳昶銘主觀上確實知悉並有與被告郭俊希共同販賣甲
    基安非他命予陳宥睿、吳柏蒼、曹莞麟之犯意聯絡，而被告
    郭俊希與購毒者聯繫毒品交易及收取價金事宜後，將收件資
    料告知並匯款給被告陳昶銘，由被告陳昶銘出貨給購毒者之
    行為，均係販賣毒品構成要件之行為，被告陳昶銘亦因此而
    獲取不法利益，應認被告2人間就本案販賣甲基安非他命予
    陳宥睿、吳柏蒼、曹菀麟之犯行，有犯意聯絡及行為分擔，
    應論以共同正犯。
  被告陳昶銘就犯罪事實欄㈣、㈤所為，均係以一行為同時販賣
    甲基安非他命與被告郭俊希、曹菀麟，而觸犯二販賣第二級
    毒品罪，皆為同種想像競合犯，應依刑法第55條規定，各從
    一重之販賣第二級毒品罪處斷。
  被告2人所犯上開5罪，犯意各別，行為互殊，應予分論併罰
    。
  刑之減輕事由：
　　㈠被告2人就本案各次販賣第二級毒品犯行，於偵查、原審及
      本院審理時均自白不諱，均應依修正前毒品危害防制條例
      第17條第2項規定，減輕其刑。
　　㈡被告郭俊希於本案遭查獲後，供出共犯係被告陳昶銘，檢
      警因而查獲被告陳昶銘一節，此有彰化縣警察局彰化分局
      109年11月22日職務報告書、110年1月14日彰警分偵字第0
      000000000號刑事案件簡易移送報告書、109年10月13日偵
      查報告、110年2月23日彰警分偵字第0000000000號刑事案
      件報告書在卷可考（見偵一卷第162頁、警三卷第1至3頁
      、他二卷第5至6頁反面、偵三卷第2至4頁），復經檢察官
      就被告陳昶銘本案犯行追加起訴，是被告郭俊希就本案犯
      行，均應依毒品危害防制條例第17條第1項規定減輕其刑
      ，並依法遞減輕之。又本件並未因被告陳昶銘供述而查獲
      販賣毒品之共犯或其他正犯之情，有彰化縣警察局彰化分
      局110年11月16日彰警分偵字第1100052880號函文暨警員
      職務報告書、臺灣彰化地方檢察署110年11月23日彰檢秀
      速110偵1173字第1109044793號函文附卷可考（見本院196
      5卷第91至93、117頁），是被告陳昶銘上開犯行，尚無毒
      品危害防制條例第17條第1項規定之適用餘地。
　　㈢辯護人雖請求再依刑法第59條規定酌減其刑。然按刑法第5
      9條規定之酌量減輕其刑，必須犯罪另有特殊之原因與環
      境，在客觀上足以引起一般同情，認為即使予以宣告法定
      最低度刑，猶嫌過重者，始有其適用。此所謂法定最低度
      刑，固包括法定最低本刑；惟遇有其他法定減輕之事由者
      ，則應係指適用其他法定減輕事由減輕後之最低度刑而言
      。倘被告別有其他法定減輕事由者，應先適用法定減輕事
      由減輕其刑後，猶認其犯罪之情狀顯可憫恕，即使科以該
      減輕後之最低度刑仍嫌過重者，始得適用刑法第59條規定
      酌量減輕其刑（最高法院107年度台上字第2512號判決意
      旨參照）。本院審酌被告2人販賣第二級毒品，戕害購毒
      者身心健康，助長毒品流通，對社會治安實有相當程度危
      害，惡性匪淺，倘遽予憫恕，除對其個人難收改過遷善之
      效，無法達到刑罰特別預防之目的外，亦易使其他販毒者
      心生投機、甘冒風險繼續販毒，無法達到刑罰一般預防之
      目的，且被告郭俊希本案有5次販賣第二級毒品犯行，販
      賣對象為3人，被告陳昶銘有7次販賣第二級毒品犯行，販
      賣對象為4人，顯非偶一為之等犯罪情狀，況本院就其等
      所為販賣第二級毒品犯行，已依修正前毒品危害防制條例
      第17條第2項規定減輕其刑，被告郭俊希復得依毒品危害
      防制條例第17條第1項規定遞減輕其刑，所得科處之處斷
      刑，與其所犯情節相衡，已無過苛而足以引起一般人同情
      之情形，故無援用刑法第59條酌減其刑之必要，併此敘明
      。
  上訴駁回之理由（即被告陳昶銘部分、被告郭俊希附表一編
    號4部分）：
　　㈠原判決認被告陳昶銘犯罪事實欄㈠至㈤所示犯行，及被告郭
      俊希犯罪事實欄㈣所示犯行，均事證明確，適用論罪科刑
      之相關規定，並審酌被告2人知悉甲基安非他命戕害身心
      ，竟仍無視國家杜絕毒品犯罪之禁令，仍販賣上開毒品予
      施用者，增加毒品在社會流通之危險性，並對國民健康及
      社會秩序造成危害，實應嚴懲，惟念及被告2人犯後坦承
      犯行，犯後態度尚佳，兼衡其等各次販賣毒品之動機、目
      的、手段、情節、毒品數量、獲利金額多寡、販毒之對象
      人數，暨被告郭俊希、陳昶銘自陳之智識程度、從業、家
      庭生活及經濟狀況等一切情狀，分別量處如附表一編號1
      至5原審判決主文欄所示之刑（不含附表一編號1至3、5之
      被告郭俊希部分），並就被告陳昶銘所處之刑定應執行有
      期徒刑4年4月。並就沒收部分說明：⒈扣案如附表二編號1
      所示之IPHONE 7 PLUS手機1支（含門號0000000000號SIM
      卡1張，IMEI：000000000000000）、未扣案之手機（含門
      號0000000000號SIM卡1張），分別為被告郭俊希、陳昶銘
      所有，供本案犯行所用之物，應依毒品危害防制條例第19
      條第1項規定宣告沒收，而未扣案之手機及SIM卡部分，則
      於全部或一部不能沒收或不宜執行沒收時，追徵其價額。
      ⒉被告2人本案販賣毒品所取得之毒品價金或賺取之差價，
      為被告之犯罪所得，均未扣案，應依刑法第38條之1第1項
      前段、第3項規定宣告沒收，並諭知於全部或一部不能沒
      收或不宜執行沒收時，追徵其價額。⒊扣案被告郭俊希所
      有如附表二編號2至6所示之物，已在其另犯施用毒品案件
      即原審109年度易字第889號案件宣告沒收銷燬或沒收，並
      由檢察官執行沒收完畢，且與本案販賣毒品犯行無關，自
      無再於本案宣告沒收銷燬或沒收之必要。原審認事用法並
      無違誤，量刑亦稱妥適。
　　㈡被告郭俊希上訴認原審量刑過重，被告陳昶銘上訴意旨請
      求再依刑法第59條規定酌減其刑，並認原審量刑過重等語
      （見本院1965卷第21至29頁、1966卷第21至23頁）。惟按
      刑罰之量定，屬法院自由裁量之職權行使，應審酌刑法第
      57條所列各款事由及一切情狀，為酌量輕重之標準，並非
      漫無限制；量刑輕重係屬事實審法院得依職權自由裁量之
      事項，苟已斟酌刑法第57條各款所列情狀而未逾越法定刑
      度，不得遽指為違法；且在同一犯罪事實與情節，如別無
      其他加重或減輕之原因，下級審量定之刑，亦無過重或失
      輕之不當情形，則上級審法院對下級審法院之職權行使，
      原則上應予尊重（最高法院72年台上字第6696號、75年台
      上字第7033號判決、85年度台上字第2446號判決意旨參照
      ）。本院認為被告2人本案犯行並無情輕法重之情事，當
      無刑法第59條減刑寬典之適用，已如前述。且原審已依刑
      法第57條規定具體審酌被告2人販賣第二級毒品之動機、
      情節、毒品數量、獲利金額、所生危害及個人智識程度、
      經濟與生活狀況及坦承犯行之犯後態度等情，依被告2人
      販毒情節，分別量處被告郭俊希有期徒刑1年5月（附表一
      編號4部分），量處被告陳昶銘有期徒刑3年7月（附表一
      編號1、2、3部分）、3年8月（附表一編號4部分）、3年9
      月（附表一編號5部分），均為可量處之最低本刑（被告
      郭俊希部分為有期徒刑1年2月，被告陳昶銘部分為有期徒
      刑3年6月）上酌加1至3月，顯無量刑過重之情形，在被告
      陳昶銘定其應執行刑部分，被告陳昶銘上述各罪合併刑期
      達18年2月，原審定應執行刑為4年4月，原審所定之應執
      行刑，相對各罪合併刑期，未顯比例失衡而過重，亦屬妥
      適。被告2人於本院審理時並未再提出其他有利之證據或
      辯解，是被告2人此部分上訴意旨指摘原判決量刑過重，
      並請求從輕量刑，自難予採取，均應予駁回。
  撤銷改判之理由（即被告郭俊希所為如附表一編號1至3、5部
    分）：
　　㈠原判決認被告郭俊希所為如附表一編號1至3、5所示販賣第
      二級毒品犯行，均事證明確，予以論罪科刑，固非無見。
      惟按刑法關於累犯之規定，以受徒刑之執行完畢，或一部
      之執行而赦免後，5年以內故意再犯有期徒刑以上之罪者
      ，為其成立要件，此觀刑法第47條第1項規定甚明。所謂
      執行完畢，其在監獄執行期滿者，固不待言；如係經假釋
      出監者，依刑法第79條第1項前段之規定，須在無期徒刑
      假釋後滿20年，或在有期徒刑所餘刑期內未經撤銷假釋者
      ，其未執行之刑，始得以已執行論。而數罪併罰之案件，
      依最高法院最近一致之見解（同院104年度第6次刑事庭會
      議決議），固認刑法第50條、第51條，僅係規範數罪所宣
      告刑應如何定其應執行刑之問題，基於數宣告刑，應有數
      刑罰權之本質，倘併罰之數罪中，有一罪或部分之罪，其
      刑已於定執行刑之裁定前執行完畢者，並不因嗣後定執行
      刑而影響其刑已執行完畢之事實，於其執行完畢，5年以
      內故意再犯有期徒刑以上之罪者，自當成立累犯等旨。乃
      針對上述部分犯罪之刑已經執行完畢之情形所為之說明，
      與裁定定應執行刑前均尚未執行完畢之情形，核屬有別。
      是就數罪併罰之案件，有二以上之裁判，若數罪之刑均尚
      未執行或執行未完畢，經另行裁定定其應執行之刑，倘裁
      定前無部分犯罪之刑已執行完畢之情形，刑法第47條第1
      項所謂「執行完畢」，仍應認於該裁定所定應執行刑執行
      完畢之時，各罪所處之刑始均為執行完畢，如此始符累犯
      係對於曾犯罪受罰，卻不知改悔向上，又重蹈前愆，足見
      其刑罰感應力薄弱，基於特別預防之法理，非加重其刑不
      足使其覺悟，並兼顧社會防衛效果而設之本旨，最高法院
      105年度台上字第3305號判決要旨可資參照。被告郭俊希
      前於108年間因施用毒品案件，經臺灣臺北地方法院以108
      年度簡字第2311號判決判處有期徒刑2月確定（下稱甲案
      ），復因施用毒品案件，經同院以108年度簡字第2612號
      判決判處有期徒刑3月（共2罪），應執行有期徒刑5月確
      定（下稱乙案），上開2案經同院於109年1月20日以109年
      度聲字第42號裁定應執行有期徒刑6月確定，於109年5月1
      3日易科罰金執行完畢等情，有被告郭俊希之臺灣高等法
      院被告前案紀錄表1份在卷可稽（見本院1965卷第51至53
      頁）。則被告郭俊希乙案部分雖於109年2月10日易科罰金
      執行完畢，然臺灣臺北地方法院業於109年1月20日就甲、
      乙二案裁定應執行有期徒刑6月，裁定前甲、乙二案無部
      分犯罪之刑已執行完畢之情形，仍應認於該裁定所定應執
      行刑執行完畢之時，各罪所處之刑始均為執行完畢。故被
      告郭俊希甲、乙二案係於109年5月13日始執行完畢，被告
      郭俊希犯罪事實㈠至㈢、㈤所示犯行，均係於甲、乙二案執
      行完畢前所犯，非屬累犯，原審判決認被告郭俊希犯罪事
      實㈠至㈢、㈤所示犯行構成累犯，容有違誤。被告郭俊希上
      訴認其罹患憂鬱症，不宜入監服刑，請求給予緩刑之機會
      ，或從輕量刑，雖無理由，然原審既有前揭可議之處，自
      應由本院撤銷改判。又上開部分既經撤銷，則原判決定應
      執行刑部分，業已失所依據，亦應併予撤銷。
　　㈡爰審酌被告郭俊希有施用毒品前科，有臺灣高等法院被告
      前案紀錄表1份在卷可稽，被告郭俊希明知甲基安非他命
      為第二級毒品，使用容易成癮，濫行施用，非但對施用者
      身心造成傷害，而因其成癮性，常使施用者經濟地位發生
      實質改變而處於劣勢，容易造成家庭破裂戕害國力，為國
      家嚴格查禁之違禁物，竟因貪圖不法利益，販賣予他人施
      用，行為殊值非難，暨考量被告郭俊希與購毒者交易之犯
      罪情節、犯罪動機、獲取之利益，及被告郭俊希之教育程
      度、從業及家庭經濟、生活狀況、家中成員（見本院卷第
      142頁），暨被告郭俊希罹患憂鬱症，犯後坦承犯行，尚
      有悔意，並協助偵查機關查獲同案被告陳昶銘，犯後態度
      良好等一切情狀，分別量處如附表一編號1至3、5本院判
      決主文欄所示之刑。
　　㈢按數罪併罰之定應執行之刑，係出於刑罰經濟與責罰相當
      之考量，並非予以犯罪行為人或受刑人不當之利益，為一
      種特別的量刑過程，相較於刑法第57條所定科刑時應審酌
      之事項係對一般犯罪行為之裁量，為定應執行刑之宣告，
      乃對犯罪行為人本身及所犯各罪之總檢視，除應考量行為
      人所犯數罪反應出之人格特性，並應權衡審酌行為人之責
      任與整體刑法目的及相關刑事政策，在量刑權之法律拘束
      性原則下，依刑法第51條第5款之規定，採限制加重原則
      ，以宣告各刑中之最長期為下限，各刑合併之刑期為上限
      ，但最長不得逾30年，資為量刑自由裁量權之外部界限，
      並應受法秩序理念規範之比例原則、平等原則、責罰相當
      原則、重複評價禁止原則等自由裁量權之內部抽象價值要
      求界限之支配，以使輕重得宜，罰當其責，俾符合法律授
      與裁量權之目的，以區別數罪併罰與單純數罪之不同，兼
      顧刑罰衡平原則。是個案之裁量判斷，除非有全然喪失權
      衡意義或其裁量行使顯然有違比例、平等諸原則之裁量權
      濫用情形，即不得任意指其為違法（最高法院100年度台
      抗字第440號、101年度台抗字第242號裁判要旨參照）。
      本案被告郭俊希所犯各該犯行應予分論併罰，已如前述，
      惟應定執行刑如以實質累加方式定之，則處罰之刑度顯將
      超過其行為之不法內涵，違反罪責原則，及考量因生命有
      限，刑罰對被告郭俊希造成之痛苦程度，係隨刑度增加而
      生加乘效果，非以等比方式增加，是以隨罪數增加遞減刑
      罰方式，當足以評價被告郭俊希行為不法性之法理（即多
      數犯罪責任遞減原則），是就被告郭俊希原判決上開撤銷
      改判之部分與維持原審判決駁回被告郭俊希上訴之罪部分
      ，分別定應執行之刑如主文第項所示。
　　㈣沒收部分：
　　　⒈扣案如附表二編號1所示之IPHONE 7 PLUS手機1支（含門
        號0000000000號SIM卡1張，IMEI：000000000000000）
        ，為被告郭俊希所有，供被告郭俊希為犯罪事實欄㈠至
        ㈢、㈤犯行所用之物，應依毒品危害防制條例第19條第1
        項規定宣告沒收。
　　　⒉被告郭俊希犯罪事實欄㈠至㈢、㈤犯行販賣毒品所賺取之
        差價，為被告郭俊希之犯罪所得，均未扣案，應依刑法
        第38條之1第1項前段、第3項規定宣告沒收，並諭知於
        全部或一部不能沒收或不宜執行沒收時，追徵其價額。
　　　⒊至扣案被告郭俊希所有如附表二編號2至6所示之物，已
        在其另犯施用毒品案件即原審109年度易字第889號案件
        宣告沒收銷燬或沒收，並由檢察官執行沒收完畢一節，
        有上開案件之宣示判決筆錄（見原審卷第109至111頁）
        、臺灣高等法院被告前案紀錄表在卷可查，並經原審調
        閱臺灣彰化地方檢察署110年度執沒字第136號卷宗核閱
        無訛（見原審卷第169至173頁之扣押沒收物品處分命令
        影本），且與本案販賣毒品犯行無關，已據被告郭俊希
        於原審審理時供述在卷（見原審卷第227頁），自無再
        於本案宣告沒收銷燬或沒收之必要，附此敘明。
  不予宣告緩刑之理由：
　　按受2年以下有期徒刑、拘役或罰金之宣告，而有下列情形
    之一，認以暫不執行為適當者，得宣告2年以上5年以下之緩
    刑，其期間自裁判確定之日起算：一、未曾因故意犯罪受有
    期徒刑以上刑之宣告者。二、前因故意犯罪受有期徒刑以上
    刑之宣告，執行完畢或赦免後，5年以內未曾因故意犯罪受
    有期徒刑以上刑之宣告者，刑法第74條第1項定有明文。被
    告郭俊希之辯護人雖請求為緩刑之宣告等語（見本院卷第10
    2頁）。然本院衡酌毒品氾濫不僅戕害國民個人身心，對於
    社會治安、風氣亦有嚴重危害，是我國依法嚴令禁止販賣毒
    品行為，以截堵毒品來源，而被告2人均具有相當智識，對
    於販賣毒品為檢警機關嚴予取締之犯罪，及法律立有重典處
    罰乙節，自當有所知悉，卻無視法律嚴厲禁制，仍販賣第二
    級毒品，助長毒品氾濫，對社會危害性不小，本應受相當之
    非難，且本案經依法減輕被告2人之刑後，其等法定最低本
    刑已大幅減低，又被告陳昶銘之宣告刑或應執行之刑已逾有
    期徒刑2年，與刑法第74條第1項緩刑之要件不合，且被告郭
    俊希前因故意犯罪受有期徒刑以上刑之宣告，執行完畢後至
    本判決宣判之日未逾5年，均未合於緩刑之要件，爰不予宣
    告緩刑。
肆、適用之法律：　　 
　　依刑事訴訟法第369條第1項前段、第364條、第368條、第29
    9條第1項前段，判決如主文。 
本案經檢察官黃建銘提起公訴及追加起訴，檢察官李芳瑜到庭執
行職務。　　
中　　華　　民　　國　　110 　年　　12　　月　　30　　日
            刑事第三庭    審判長法　官  楊  真  明
　　　　　　　　　　　　        法　官  李  明  鴻
　　　　　　　　　　　　　      法　官  楊  欣  怡
以上正本證明與原本無異。
如不服本判決應於收受送達後20日內向本院提出上訴書狀，其未
敘述上訴理由者，並得於提起上訴後20日內向本院補提理由書（
均須按他造當事人之人數附繕本）「切勿逕送上級法院」。因疫
情而遲誤不變期間，得向法院聲請回復原狀。

                                書記官  孫  銘  宏
　　　　　　　　　　　　　　　　
中　　華　　民　　國　　110 　年　　12　　月　　30　　日

附錄本案論罪科刑法條：
修正前毒品危害防制條例第4條第2項
製造、運輸、販賣第二級毒品者，處無期徒刑或7年以上有期徒
刑，得併科新臺幣1千萬元以下罰金。

附表：卷宗對照表
編號 卷宗全名 判決簡稱  1 彰化縣警察局彰化分局彰警分偵第0000000000號刑案偵查卷宗 警一卷  2 彰化縣警察局彰化分局彰警分偵第0000000000號刑案偵查卷宗 警二卷  3 彰化縣警察局彰化分局彰警分偵第0000000000號刑案偵查卷宗 警三卷  4 臺灣彰化地方檢察署109年度他字第1200號偵查卷宗 他一卷  5 臺灣彰化地方檢察署109年度他字第2793號偵查卷宗 他二卷  6 臺灣彰化地方檢察署109年度偵字第9747號偵查卷宗一 偵一卷  7 臺灣彰化地方檢察署109年度偵字第11382號偵查卷宗 偵二卷  8 臺灣彰化地方檢察署110年度偵字第2952號偵查卷宗 偵三卷  9 臺灣彰化地方檢察署110年度偵字第1173號偵查卷宗 偵四卷  10 臺灣彰化地方法院109年度訴字第1185號刑事卷宗 原審卷  11  本院110年度上訴字第1965號刑事卷宗 本院卷 
附表一：
編號 犯罪事實 原審判決主文 本院判決主文  1 犯罪事實欄㈠  郭俊希共同販賣第二級毒品，累犯，處有期徒刑壹年陸月。 扣案如附表二編號1所示之物沒收。 未扣案之犯罪所得新臺幣柒佰元沒收，於全部或一部不能沒收或不宜執行沒收時，追徵其價額。 陳昶銘共同販賣第二級毒品，處有期徒刑參年柒月。 未扣案之手機（含門號○○○○○○○○○○號SIM卡1張）、犯罪所得新臺幣壹仟捌佰元沒收，於全部或一部不能沒收或不宜執行沒收時，追徵其價額。 郭俊希共同販賣第二級毒品，處有期徒刑壹年肆月。扣案如附表二編號1所示之物沒收。未扣案之犯罪所得新臺幣柒佰元沒收，於全部或一部不能沒收或不宜執行沒收時，追徵其價額。 其他上訴駁回。  2 犯罪事實欄㈡  郭俊希共同販賣第二級毒品，累犯，處有期徒刑壹年陸月。 扣案如附表二編號1所示之物沒收。 未扣案之犯罪所得新臺幣柒佰元沒收，於全部或一部不能沒收或不宜執行沒收時，追徵其價額。 陳昶銘共同販賣第二級毒品，處有期徒刑參年柒月。 未扣案之手機（含門號○○○○○○○○○○號SIM卡1張）、犯罪所得新臺幣壹仟捌佰元沒收，於全部或一部不能沒收或不宜執行沒收時，追徵其價額。 郭俊希共同販賣第二級毒品，處有期徒刑壹年肆月。扣案如附表二編號1所示之物沒收。未扣案之犯罪所得新臺幣柒佰元沒收，於全部或一部不能沒收或不宜執行沒收時，追徵其價額。 其他上訴駁回。  3 犯罪事實欄㈢  郭俊希共同販賣第二級毒品，累犯，處有期徒刑壹年陸月。 扣案如附表二編號1所示之物沒收。 未扣案之犯罪所得新臺幣肆佰伍拾元沒收，於全部或一部不能沒收或不宜執行沒收時，追徵其價額。 陳昶銘共同販賣第二級毒品，處有期徒刑參年柒月。 未扣案之手機（含門號○○○○○○○○○○號SIM卡1張）、犯罪所得新臺幣壹仟捌佰元沒收，於全部或一部不能沒收或不宜執行沒收時，追徵其價額。 郭俊希共同販賣第二級毒品，處有期徒刑壹年肆月。扣案如附表二編號1所示之物沒收。未扣案之犯罪所得新臺幣肆佰伍拾元沒收，於全部或一部不能沒收或不宜執行沒收時，追徵其價額。 其他上訴駁回。  4 犯罪事實欄㈣  郭俊希共同販賣第二級毒品，處有期徒刑壹年伍月。 扣案如附表二編號1所示之物沒收。 未扣案之犯罪所得新臺幣捌佰元沒收，於全部或一部不能沒收或不宜執行沒收時，追徵其價額。 陳昶銘共同販賣第二級毒品，處有期徒刑參年捌月。 未扣案之手機（含門號○○○○○○○○○○號SIM卡1張）、犯罪所得新臺幣參仟伍佰元沒收，於全部或一部不能沒收或不宜執行沒收時，追徵其價額。 上訴駁回。  5 犯罪事實欄㈤  郭俊希共同販賣第二級毒品，累犯，處有期徒刑壹年捌月。 扣案如附表二編號1所示之物沒收。 未扣案之犯罪所得新臺幣貳仟元沒收，於全部或一部不能沒收或不宜執行沒收時，追徵其價額。 陳昶銘共同販賣第二級毒品，處有期徒刑參年玖月。 未扣案之手機（含門號○○○○○○○○○○號SIM卡1張）、犯罪所得新臺幣肆仟伍佰元沒收，於全部或一部不能沒收或不宜執行沒收時，追徵其價額。 郭俊希共同販賣第二級毒品，處有期徒刑壹年陸月。扣案如附表二編號1所示之物沒收。未扣案之犯罪所得新臺幣貳仟元沒收，於全部或一部不能沒收或不宜執行沒收時，追徵其價額。 其他上訴駁回。 
附表二：
編號 名稱及數量  1 IPHONE 7 PLUS手機1支（含門號0000000000號SIM卡1張，IMEI：000000000000000）  2 甲基安非他命2包（驗餘淨重合計0.6089公克）  3 摻有液態甲基安非他命之注射針筒1支  4 已使用過之注射針筒3支  5 殘渣袋11個  6 鏟管4支